臺灣高等法院刑事裁定
110年度聲再字第208號
聲  請  人
即受處分人  游尹溱




上列聲請人因違反毒品危害防制條例案件，不服本院110年度毒
抗字第182號，中華民國110年2月22日所為之第二審確定裁定（
原審案號：臺灣新北地方法院110年度毒聲字第253號、聲請案號
：臺灣新北地方檢察署110年度聲戒字第19號、109年度毒偵字第
3780、4363、4727、5393號），聲請重新審理，本院裁定如下：
    主  文
本件重新審理及停止執行之聲請均駁回。
    理  由
一、聲請意旨略以：聲請人即受處分人游尹溱前經本院以110年
    度毒抗字第182號所為駁回抗告之確定裁定（即維持原審令
    入戒治處所施以強制戒治，其期間為6個月以上，至無繼續
    強制戒治之必要為止，但最長不得逾1年之裁定），惟聲請
    人於民國109年6月10日另案入監執行，於同年12月16日執行
    觀察勒戒，在監服刑期間聲請人均配合間方作息，並無不良
    紀錄，實不應有繼續施用毒品傾向，且勒戒結束尚有其他毒
    品案與另案須執行，何來繼續施用。依照修正後毒品危害防
    制條例第35條第2項規定，應適用最有利用行為人之法律，
    請酌以上情，重新審查本案之情況，並停止強制戒治等語。
二、本案聲請人雖係提出聲請再審狀表明就本院110年度毒抗字
    第182號裁定提起再審，然再審對象以實體上之確定判決為
    限，不及於裁定，而聲請人既係對本院上開令其入戒治處所
    強制戒治之確定裁定表達不服之意思，本於解釋意思表示應
    探求當事人之真意，不得拘泥於所用辭句之法理，核其真意
    ，應係依毒品危害防制條例第20條之1第1項、第3項後段規
    定就本院上開裁定聲請重新審理及停止強制戒治處分之執行
    ，合先敘明。　　
三、按觀察、勒戒及強制戒治之裁定確定後，有下列情形之一，
    認為應不施以觀察、勒戒或強制戒治者，受觀察、勒戒或強
    制戒治處分之人，或其法定代理人、配偶，或檢察官得以書
    狀敘述理由，聲請原裁定確定法院重新審理：一、適用法規
    顯有錯誤，並足以影響裁定之結果者；二、原裁定所憑之證
    物已證明為偽造或變造者；三、原裁定所憑之證言、鑑定或
    通譯已證明其為虛偽者；四、參與原裁定之法官，或參與聲
    請之檢察官，因該案件犯職務上之罪，已經證明者；五、因
    發現確實之新證據足認受觀察、勒戒或強制戒治處分之人，
    應不施以觀察、勒戒或強制戒治者；六、受觀察、勒戒或強
    制戒治處分之人，已證明其係被誣告者；聲請重新審理，應
    於裁定確定後30日內提起；但聲請之事由，知悉在後者，自
    知悉之日起算；聲請重新審理，無停止觀察、勒戒或強制戒
    治執行之效力；但原裁定確定法院認為有停止執行之必要者
    ，得依職權或依聲請人之聲請，停止執行之；法院認為無重
    新審理之理由，或程序不合法者，應以裁定駁回之，毒品危
    害防制條例第20條之1第1項至第4項前段定有明文。本件原
    裁定確定日期雖為110年3月5日，然聲請人所主張之「有無
    繼續施用毒品傾向評估標準紀錄表」及「有無繼續施用毒品
    傾向評估標準說明手冊」係於同年月3月26日修正實施，故
    聲請人於110年4月16日向監所主管提出「聲請再審狀」（見
    卷附該狀上之法務部○○○○○○○○○收狀章），應未逾其知悉後
    之30日期限。
四、經查：　　
  ㈠聲請人前因施用第二級毒品案件，經臺灣新北地方法院（下
    稱原審法院）及本院分別以109年度毒聲字第319號裁定送勒
    戒處所觀察、勒戒，自109年12月26日起入法務部○○○○○○○○○
    ○附設處所執行觀察、勒戒，經該所醫療人員評分結果，認㈠
    前科紀錄與行為表現部合計為77分（靜態因子分數：1.毒品
    犯罪相關司法紀錄為「7筆」計70分；2.首次毒品犯罪年齡
    為「21歲至30歲」計5分；3.其他犯罪相關紀錄為「有，1筆
    」計2分；4.入所時尿液毒品檢驗為「無藥物反應」計0分，
    合計為77分；動態因子分數：5.所內行為表現：0分）、㈡臨
    床評估部分合計為26分（靜態因子分數：1.物質使用行為：
    1-1多重毒品濫用為「有，種類：安非他命、K他命」計10分
    ；1-2合法物質濫用為「有，種類：菸」計2分；1-3使用方
    式為「無注射使用」計0分；1-4使用年數為「超過1年」計1
    0分，合計為22分；動態因子分數：2.精神疾病共病《含反社
    會人格》為「無」計0分；3.臨床綜合評估《含病識感、動機
    、態度、就醫意願》為「中度」計4分，合計為4分）、㈢社會
    穩定度部分合計為5分（靜態因子分數：1.工作為「全職工
    作：家管」計0分，2.家庭：2-1家人藥物濫用為「有」計5
    分，合計為5分；動態因子分數：2-2入所後家人是否訪視為
    「有，1次」計0分；2-3出所後是否與家人同住為「是」計0
    分，合計為5分）。以上㈠至㈢部分之總分合計為108分，經綜
    合判斷為「有繼續施用毒品傾向」，原審法院依檢察官之聲
    請，以110年度毒聲字第253號裁定令聲請人入戒治處所施以
    強制戒治，其期間為6個月以上，至無繼續強制戒治之必要
    為止，但最長不得逾1年，再經本院於110年2月22日以110年
    度毒抗字第182號裁定抗告駁回而確定，有上開各案號裁定
    附卷可稽（見本院卷）。
　㈡其後法務部修正「有無繼續施用毒品傾向評估標準紀錄表」
    及「有無繼續施用毒品傾向評估標準說明手冊」，並於110
    年3月26日以法矯字第11006001760號函表示自110年3月26日
    實施，有上開函文可佐，依該函文及前揭紀錄表、手冊，可
    知係就關於「毒品犯罪相關司法紀錄」及「其他犯罪相關紀
    錄」項目修正，其中毒品犯罪改以每筆5分，總分上限為10
    分，其他犯罪相關紀錄亦改以總分上限10分，其餘則未修正
    。是依修正後之評估標準重新計算，聲請人7筆毒品犯罪相
    關司法紀錄，改為每筆5分，雖總計35分，已超過上限10分
    ，故以10分計算，其餘則維持不變（其他犯罪紀錄有1筆，
    計2分，未超過上限10分）。換言之，原評估標準紀錄表，
    依修正後之標準，僅其中70分之毒品犯罪紀錄，應改為10分
    ，其餘分數未變，故原總分108分扣除修正後減少之60分後
    ，其總分改為48分（108-60=48），低於「有繼續施用毒品
    傾向」之標準60分，依修正「有無繼續施用毒品傾向評估標
    準紀錄表」及「有無繼續施用毒品傾向評估標準說明手冊」
    評估標準，即無施以強制戒治之必要。
  ㈢惟「有無繼續施用毒品傾向評估標準紀錄表」及「有無繼續
    施用毒品傾向評估標準說明手冊」係法務部針對多數不特定
    人民就有無繼續施用毒品傾向評估事項所為對外發生法律效
    果之具有法規性質之命令，是上開評估標準紀錄表及評估標
    準說明手冊之修正，屬於行政規則或法規命令之修正，為法
    律變更，並非前引毒品危害防制條例第20條之1第1項第5款
    所稱之「新證據」，聲請人以此為由聲請重新審理，與法定
    要件不符，尚非有據。
  ㈣又原裁定於110年3月5日作成時，上開評估標準紀錄表及評估
    標準說明手冊尚未修正，法務部○○○○○○○○依據當時有效之修
    正前評估標準製作「有無繼續施用毒品傾向證明書」、「有
    無繼續施用毒品傾向評估標準紀錄表」，評估聲請人有繼續
    施用毒品之傾向，自屬合法，原確定裁定再憑以認定聲請人
    有繼續施用毒品之傾向，亦難認有毒品危害防制條例第20條
    之1第1項第1款所指適用法規顯有錯誤足以影響裁定之結果
    ，或同條項第3款所稱原確定裁定所憑之鑑定已證明其為虛
    偽之情事，顯亦不符合前揭聲請重新審理之事由。
  ㈤綜上所述，聲請重新審理意旨復未敘明原確定裁定有何符合
    其他各款所定重新審理事由之情形，其本件聲請重新審理及
    停止強制戒治處分之執行，均無理由，應予駁回。　　
五、至上開「有無繼續施用毒品傾向評估標準紀錄表」及「有無
    繼續施用毒品傾向評估標準說明手冊」修正後，依新標準重
    新評估若有合於刑法第2條第3項所稱「法律有變更，不施以
    保安處分者，應免其保安處分之執行」之情形，檢察官應本
    於職權停止強制戒治之執行，釋放聲請人，如檢察官未為前
    述之處置，聲請人得依刑事訴訟法第484條之規定，向諭知
    該裁判之法院對檢察官所為強制戒治之執行指揮聲明異議，
    以資救濟，併此敘明。
據上論斷，應依毒品危害防制條例第20條之1第4項前段，裁定如
主文。　　　　
中　　華　　民　　國　 110　　年　　 5　　月　　4 　　日
　　　　　　　　　刑事第十七庭  審判長法　官  鄭水銓
　　　　　　　　　　　　　　　　　　  法　官  李世華
　　　　　　　　　　　　　　　　　　  法　官  黃雅芬
以上正本證明與原本無異。
不得抗告。
                                      書記官  鄭雅云
中　　華　　民　　國　　110 　年　　5 　　月　　5 　　日